【裁判字號】    92,上訴,559
【裁判日期】    920522
【裁判案由】    毒品危害防制條例
【裁判全文】
臺灣高等法院臺中分院刑事判決                    九十二年度上訴字第五五九號
    上  訴  人  臺灣臺中地方法院檢察署檢察官
    被      告  甲○○
右上訴人因被告違反毒品危害防制條例案件，不服臺灣臺中地方法院九十二年度訴字
第三二七號，中華民國九十二年二月十二日第一審判決（起訴案號：臺灣臺中地方法
院檢察署九十一年度毒偵字第一六七九號），提起上訴，及檢察官移
辦案號：臺灣臺中地方法院檢察署九十二年度毒偵字第五五一號），本院判決如左：
    主  文
原判決撤銷。
甲○○連續施用第一級毒品，累犯，處有期徒刑拾壹月；又連續施用第二級毒品，累
犯，處有期徒刑玖月。應執行有期徒刑壹年陸月。
    事  實
一、甲○○前曾因搶奪等案件，於民國八十七年四月三十日，經臺灣臺中地方法院判
    處應執行有期徒刑四年六月，後經上訴本院，其中搶奪罪部分所判有期徒刑二年
    ，則先於八十七年六月十五日確定，經送監執行於八十八年九月一日因縮刑假釋
    出監，後於八十八年十月二十二日因假釋期滿未經撤銷假釋視為執行完畢；其中
    另施用第一級毒品海洛因部分，則經本院依職權以八十七年度上訴字第一六四四
    號裁定送觀察、勒戒後，認無繼續施用毒品之傾向，經本院於八十七年七月二十
    九日以八十七年度上訴字第一六四四號判處免刑確定；後又自八十九年三、四月
    間起至九十年二月四日止，再度因連續施用第一、二級毒品案件，為警查獲，經
    臺灣臺中地方法院檢察署檢察官聲請臺灣臺中地方法院以九十年度毒聲字第五八
    二號裁定送觀察、勒戒後，認有繼續施用毒品傾向，除為聲請臺灣臺中地方法院
    於九十年三月十五日以九十年度毒聲字第一三一０號裁定送戒治處所施以強制戒
    治壹年外，並經臺灣臺中地方法院檢察署檢察官以九十年度偵字第八二二號就甲
    ○○連續施用第一、二級毒品海洛因、安非他命之犯行部分提起公訴，復經臺灣
    臺中地方法院於九十年四月二日以九十年度訴字第六七七號判處應執行有期徒刑
    一年四月（第一級部分為十月、第二級部分為八月，二罪併定應執行刑），並於
    九十年五月七日確定；另並於九十年九月十日，經臺灣臺中地方法院以九十年度
    毒聲字第四四九八號裁定停止戒治，所餘戒治期間，付保護管束。詎甲○○於停
    止強制戒治付保護管束期間內及期滿後（係於九十年十月十九日出臺中女子戒治
    所，保護管束期滿日期則為九十一年三月三日），猶不知警惕，竟另基於施用第
    一級毒品海洛因之概括犯意，自九十一年一月中旬某日起至九十一年四月二十四
    日止，約以平均每日施用三次之量，在臺中縣清水鎮西社里銀聯二村一一六號友
    人之住處內，以將少許第一級毒品海洛因粉末摻入注射針筒內，再以食鹽水稀釋
    後加以注射施用之方式，連續施用第一級毒品海洛因多次；又另基於施用第二級
    毒品安非他命之概括犯意，自九十一年四月初某日起至九十一年四月二十日止，
    約以平均每星期施用一次之量，亦在前開臺中縣清水鎮友人之住處內，以將少許
    第二級毒品安非他命置放於玻璃球內，以火燒烤使成煙霧再吸其煙霧之方式，連
    續施用第二級毒品安非他命三次。嗣於九十一年四月二十四日下午四時許，在臺
    中縣清水鎮被告前開友人之住處，為警發覺甲○○係因另毒品案件遭發佈通緝之
    通緝犯（警員原係要查緝通緝中之劉安國），即遭警將其與友人劉安國一同帶回
    警局，迨警員依規定欲進行採尿前，甲○○在有偵查犯罪職權之機關或個人發覺
    其犯罪前，自動向臺中港務警察局警員王永興自首施用第一級毒品海洛因及第二
    級毒品安非他命之犯行，並主動接受裁判。甲○○經警移送檢察官偵查後，在偵
    查期間，仍基於同前施用第一級毒品之概括犯意，自九十一年八月十日起，約以
    平均每日施用三次之量，在臺中縣清水鎮○○路某處，以同前之施用方式，連續
    施用第一級毒品海洛因多次，至九十一年十一月十四日止。嗣於九十一年十一月
    十四日下午四時許，甲○○因另案通緝，為警於臺中縣清水鎮○○路其友人住處
    緝獲，並自行供出上情，因而查悉。
二、案經臺中港務警察局移送臺灣臺中地方法院檢察署檢察官偵查起訴，暨臺中縣警
    察局清水分局報請臺灣臺中地方法院檢察署檢察官移送本院併案審理。
    理  由
一、右揭事實，業據被告甲○○於警詢、原審及本院訊問時均坦承不諱（見臺灣臺中
    地方法院檢察署九十二年度毒偵字第五五一號卷第九頁反面，原審卷第一八頁，
    本院卷第四０頁），而被告於九十一年四月二十四日，為警查獲後經採其尿液送
    請鑑驗，其結果甲基安非他命及嗎啡確均呈陽性反應；於九十一年十一月十四日
    為警查獲，經採其尿液送驗，則僅嗎啡呈陽性反應，此分別有臺中縣衛生局九十
    一年五月十五日九一衛檢字第二０一一一號函及九十二年一月十七日九二衛檢字
    第二五三一號函檢附之檢驗尿水報告書各一紙附卷可稽（見臺灣臺中地方法院檢
    察署九十一年度毒偵字第一六七九號卷第一四頁、前開九十二年度毒偵字第五五
    一號卷第一一頁），則被告就其有連續施用第一、二級毒品海洛因及安非他命之
    自白核與事實相符，堪予採信。另被告係經送強制戒治已屆滿三月，其成績經評
    定為合格，認無繼續戒治之必要，始經原審法院裁定停止戒治，付保護管束等情
    ，足認被告於經戒治後確已斷癮，故被告此次於保護管束期間內及期滿後再為施
    用第一、二級毒品之犯行，應確係另行起意無訛。且被告在保護管束期間內，始
    另行起意施用第一級毒品，亦非阻卻犯罪之事由（最高法院八十九年臺非字第九
    十號判決參照）。被告曾因施用第一級毒品案件，經本院以八十七年度上訴字第
    一六四四號裁定送觀察、勒戒後，認無繼續施用毒品傾向，經本院於八十七年七
    月二十九日以八十七年度上訴字第一六四四號判處免刑確定；後又因施用第一級
    、第二級毒品案件，經臺灣臺中地方法院檢察署檢察官聲請原審法院以九十年度
    毒聲字第五八二號裁定送觀察、勒戒後，認有繼續施用毒品傾向，除為聲請原審
    法院於九十年三月十五日以九十年度毒聲字第一三一０號裁定送戒治處所施以強
    制戒治壹年外，並經臺灣臺中地方法院檢察署檢察官以九十年度偵字第八二二號
    就甲○○連續施用第一、二級毒品海洛因、安非他命之犯行部分提起公訴，復經
    原審法院於九十年四月二日以九十年度訴字第六七七號判處應執行有期徒刑一年
    四月（第一級部分為十月、第二級部分為八月，二罪併定），並於九十年五月七
    日確定，分別有前開裁定書與判決書在卷可稽（見原審卷第三０頁至第四一頁）
    。被告於五年內又犯毒品危害防制條例第十條第一項、第二項之施用第一級及第
    二級毒品罪，係屬三犯毒品危害防制條例第十條之罪。本件事證明確，被告犯行
    均洵堪認定。
二、按海洛因係毒品危害防制條例所定之第一級毒品，而安非他命則係同條例所稱之
    第二級毒品，均不得非法施用。是核被告甲○○所為，係犯毒品危害防制條例第
    十條第一項之施用第一級毒品罪及同條第二項之施用第二級毒品罪。被告為供施
    用第一級毒品及第二級毒品而持有各該毒品之低度行為，應各為施用之高度行為
    所吸收，均不另論罪。起訴書雖僅敘及九十一年三月中旬起至同年四月二十四日
    施用海洛因及同年四月二十日施用安非他命之犯行，然前述其他之施用毒品犯行
    與原起訴部分，有連續犯裁判上一罪之關係，均為起訴效力所及，本院均得併予
    審理。次查被告先後多次施用第一級毒品與先後三次施用第二級毒品之犯行，時
    間緊接，所犯構成要件相同，顯係各基於概括犯意反覆為之，均應依連續犯之規
    定論以一罪，並均依法加重其刑。再查被告所犯上開二罪，犯意各別，罪質互殊
    ，應予分論併罰。另查被告前曾因搶奪案件，經本院判處有期徒刑二年確定，經
    送監執行於八十八年九月一日因縮刑假釋出監，後於八十八年十月二十二日因假
    釋期滿未經撤銷假釋視為執行完畢，有臺灣高等法院被告全國前案紀錄表一份附
    卷可稽，被告前受有期徒刑執行完畢，於五年以內再犯本件有期徒刑以上之二罪
    ，為累犯，均應依刑法第四十七條規定遞加重其刑。另按刑法第六十二條所謂發
    覺，固非以有偵查犯罪職權之機關或人員確知其人犯罪無誤為必要，而於對其發
    生嫌疑時，即得謂為已發覺；但此項對犯人之嫌疑，仍須有確切之根據得為合理
    之可疑者，始足當之，若單純主觀上之懷疑，要不得謂已發生嫌疑（最高法院七
    十二年台上字第六四一號判例意旨參照）。本件經原審就被告自九十一年一月中
    旬某日起至九十一年四月二十四日止施用毒品之犯行當庭質之證人即警員王永興
    則結證稱：「‧‧‧我們把他們帶回警局後，他們有承認他們有吸毒，我們採尿
    前即懷疑他們有吸毒，我們是基於懷疑，當時並沒有很明確的證據認定被告有施
    用第一、二級毒品等語」（見原審卷第二０頁），參酌以被告係因通緝犯之身分
    始遭警員帶回警局，且被告為警查獲之現場並未查扣得任何毒品及供施用毒品之
    器具等情，足認被告確係在警員未發現有確切之根據得為合理之懷疑前（即警員
    王永興等人當時應僅係單純主觀上之懷疑），即主動供述其犯罪，自符合自首之
    要件，另就被告自九十一年八月十日起至九十一年十一月十四日止，連續施用海
    洛因之犯行，亦係被告因另案通緝，遭警緝獲，而自行供出，並配合採集尿液送
    驗，有臺中縣警察局清水分局刑事案件報告書在卷可憑（見前開九十二年度毒偵
    字第五五一號卷第七頁），亦屬自首，應依法減輕其刑，並先遞加後減之。原審
    以被告犯罪事證明確，予以論罪科刑，固非無見；惟查原判決對於檢察官移送併
    辦之被告嗣後再連續施用第一級毒品海洛因之犯行，未及審酌；檢察官上訴執此
    指摘原判決不當，為有理由，應由本院將原判決撤銷改判。爰審酌被告曾多次施
    用毒品遭查獲均未戒斷，其無視法令禁制及毒品之危害，恣意施用毒品，足見其
    欠缺守法自律之觀念，心存僥倖，兼衡其施用毒品所生實害，要以自戕身心健康
    為主，惟任其氾濫不加抑扼，亦足危害社會健全與民族生機，及其素行、所用手
    段、施用毒品期間之長短、次數，以及犯罪後終能供認無隱，態度良好等一切情
    狀，分別量處如主文第二項所示之刑，並定其應執行之刑。
據上論斷，應依刑事訴訟法第三百六十九條第一項前段、第三百六十四條、第二百九
十九條第一項前段，毒品危害防制條例第十條第一項、第二項、第二十條第三項前段
，刑法第十一條前段、第五十六條、第四十七條、第六十二條前段、第五十一條第五
款，判決如主文。
本案經檢察官乙○○到庭執行職務。
中      華      民      國    九十二    年      五      月    二十二    日
                                  臺灣高等法院臺中分院刑事第五庭
                                        審判長法  官  袁  從  楨
                                    法  官  姚  勳  昌
                                              法  官  郭  同  奇
右正本證明與原本無異。
施用第一級毒品部分得上訴；施用第二級毒品部分不得上訴。
如不服本判決應於收受送達後十日內向本院提出上訴書狀，其未敘述上訴之理由者並
得於提起上訴後十日內向本院補提理由書（均須按他造當事人之人數附繕本）。
                                              書記官  陳  玫  伶
中      華      民      國    九十二     年      五       月   二十三   日
附錄：本判決論罪科刑法條全文
毒品危害防制條例第十條：
施用第一級毒品者，處六月以上五年以下有期徒刑。
施用第二級毒品者，處三年以下有期徒刑。
                                                                        Ｆ


司法院資訊處製作；財團法人民間司法改革基金會備份。
